臺灣苗栗地方法院刑事裁定
111年度聲字第190號
聲明異議人  
即受刑人之
配      偶  許雯絢


受  刑  人  王文智


                   （另案於法務部○○○○○○○○○○○                       執行中）
上列聲明異議人因受刑人不能安全駕駛致交通危險罪案件，不服
臺灣苗栗地方檢察署檢察官之執行指揮（110年度執緝字第454號
），聲明異議，本院裁定如下：
    主  文
聲明異議駁回。
    理  由
一、本件聲明異議意旨詳如刑事聲明異議狀所載（如附件）。
二、按受刑人或其法定代理人或配偶以檢察官執行之指揮為不當
    者，得向諭知該裁判之法院聲明異議，刑事訴訟法第484條
    定有明文。次按犯最重本刑為5年以下有期徒刑以下之刑之
    罪，而受6個月以下有期徒刑或拘役之宣告者，得以新臺幣1
    千元、2千元或3千元折算1日，易科罰金。但易科罰金，難
    收矯正之效，或難以維持法秩序者，不在此限，刑法第41條
    第1項亦定有明文。故有期徒刑或拘役得易科罰金之案件，
    法院所諭知者，僅係易科罰金時之折算標準而已，至於是否
    准予易科罰金，仍賦予執行檢察官視個案具體情形，依前開
    法律規定而為裁量，亦即執行檢察官得考量受刑人之一切主
    、客觀條件，審酌其如不接受有期徒刑或拘役之執行，是否
    難達科刑之目的、收矯正之成效或維持法秩序等，以作為其
    裁量是否准予易科罰金之憑據，非謂受刑人受6個月以下有
    期徒刑或拘役之宣告時，執行檢察官即必然應准予易科罰金
    。且上開法條所稱「難收矯正之效」及「難以維持法秩序」
    ，均屬不確定法律概念，此乃立法者賦予執行者能依具體個
    案，考量犯罪所造成法秩序等公益之危害大小、施以自由刑
    ，避免受刑人再犯之效果高低等因素，據以審酌得否准予易
    科罰金，亦即執行者所為關於自由刑一般預防（維持法秩序
    ）與特別預防（有效矯治受刑人使其回歸社會）目的之衡平
    裁量，非謂僅因受刑人個人家庭、生活處遇值得同情即應予
    以准許；且法律賦予執行檢察官此項裁量權，僅在發生違法
    裁量或有裁量瑕疵時，法院始有介入審查之必要，如執行檢
    察官於執行處分時，已具體說明不准易科罰金之理由，且未
    有逾越法律授權、專斷等濫用權力之情事，自不得遽謂執行
    檢察官之執行指揮為不當（最高法院100年度台抗字第646號
    裁定意旨參照）。
三、經查： 
  ㈠聲明異議人許雯絢（下稱聲明異議人）為受刑人王文智（下
    稱受刑人）之配偶，有聲明異議人提出之身分證正反面影本
    在卷可查，是依法得為聲明異議之人，先予說明。
　㈡受刑人前因不能安全駕駛動力交通工具之公共危險案件，分
    經本院以：①100年度苗交簡字第1030號判決，判處拘役35日
    ；②102年度苗交簡字第1211號判決，判處有期徒刑5月；③10
    7年度苗交簡字第731號判決，判處有期徒刑6月，經上訴後
    ，由本院以107年度交簡上字第25號判決駁回上訴；④107年
    度苗交簡字第1083號判決，判處有期徒刑6月，並均諭知易
    科罰金折算標準確定。受刑人復於民國109年間再犯不能安
    全駕駛動力交通工具之公共危險案件，⑤經本院以109年度交
    易字第310號判決，判處有期徒刑7月確定（執行期間自110
    年12月6日至111年7月5日，現入監執行中）；⑥109年度交易
    字第321號判決，判處有期徒刑6月，併科罰金新臺幣7萬元
    ，有期徒刑如易科罰金，罰金如易服勞役，均以新臺幣1仟
    元折算1日確定（下稱本案，執行期間自111年7月6日至112
    年1月5日），第⑤、⑥案件接續執行，有本案刑事判決、臺灣
    高等法院被告前案紀錄表附卷可佐。
  ㈢嗣臺灣苗栗地方檢察署（下稱苗栗地檢署）執行檢察官就本
    案以109年度執字第3485號執行傳票通知受刑人到案執行，
    受刑人於民國109年12月10日提出請求狀，向苗栗地檢署執
    行科聲請易科罰金，執行科檢察官則簽以：本案該受刑人酒
    駕第6犯，酒測值達0.74毫克，已不符合易科罰金之標準，
    且已不符合易服社會勞動之標準（有期徒刑3犯以上有2犯以
    上為累犯），認確因不執行所宣告之刑，難收矯正之效或難
    以維持法秩序，應予駁回其聲請，並經主任檢察官及檢察長
    核可。故苗栗地檢署於109年12月24日以苗檢鑫庚109執聲他
    570字第1099028292號函告知受刑人不符合易科罰金及易服
    社會勞動之標準，不予准許受刑人易科罰金之聲請。嗣受刑
    人未到案執行，經苗栗地檢署通緝，於110年12月6日通緝到
    案後，將受刑人發監執行，聲明異議人嗣具狀為受刑人聲請
    易科罰金，經苗栗地檢署於111年2月10日以苗檢松丙111執
    聲他67字第1119003210號函覆：茲審酌受刑人王文智6犯違
    背安全駕駛罪（含其中1罪有期徒刑7月不得易科罰金），如
    不發監執行所宣告之刑，難以收矯正之效，及難以維持法秩
    序，爰依刑法第41條之規定，不准易科罰金等情，業經本院
    調閱苗栗地檢署109年度執字第3485號、109年度執聲他字第
    570號、110年度執緝字第454、455號刑事執行卷宗確認無訛
    。由上足見，本案受刑人已透過提出書狀之書面陳述方式，
    使執行檢察官知悉其聲請易科罰金之意思，檢察官於了解受
    刑人是否有個人之特殊事由，以決定是准許或否准易科罰金
    及易服社會勞動之執行命令。因此，本案在檢察官為是否准
    許受刑人易科罰金之決定前，已賦予受刑人就己身是否有難
    收矯正之效或難以維持法秩序之情形有陳述意見之機會。而
    檢察官就受刑人所述之個人事由，進行實質審酌後，本於職
    權之行使，駁回其易科罰金之聲請，尚無違正當法律程序。
　㈣本院復審酌受刑人，第①、②案所犯不能安全駕駛動力交通工
    具罪，均獲易科罰金之機會，嗣於第③、④案所犯不能安全駕
    駛動力交通工具罪即已入監執行，於109年間短時間內又再
    犯第⑤、⑥案件，且第⑥案即本案又係於飲用啤酒後，駕駛自
    用小客車上路，酒測值高達每公升0.74毫克，是本案執行檢
    察官審酌受刑人前案資料，認受刑人易科罰金及易服社會勞
    動難收矯正之效，且難以維持法秩序，而駁回受刑人及聲明
    異議人之聲請，難認有何裁量違法或瑕疵之事由，揆諸前揭
    最高法院裁定意旨，法院自應予以尊重。
　㈤聲明異議人以檢察官為不得易科罰金之決定前，未告知受刑
    人說明或給予陳述意見之機會，受刑人所犯公共危險案件，
    係得易科罰金之輕微案件，本件並無被害人存在，侵害法益
    尚非重大，認檢察官作成處分之程序違法、處分內容明顯濫
    用裁量權而違反比例原則等語，並無理由。　
四、綜上所述，執行檢察官上開執行指揮，並無指揮違法或不當
    之情形，聲明異議人聲明異議為無理由，應予駁回。
五、依刑事訴訟法第486條，裁定如主文。
中　　華　　民　　國　 111 　　年　　6 　　月　　6 　日
                  刑事第四庭   法　官　紀雅惠
以上正本證明與原本無異。
如不服本裁定，應於裁定送達後5日內向本院提出抗告狀。
中　　華　　民　　國　 111 　　年　　6 　　月　　6 　日
                               書記官  陳信全